最高法院刑事判決　　　　　　　　　　　　　　　九十三年度台上字第六一九四號
　　上　訴　人　台灣高等法院台中分院檢察署檢察官
　　上　訴　人
　　即　被　告　甲○○
　　選任辯護人　吳天富律師
右上訴人等因被告違反毒品危害防制條例案件，不服台灣高等法院台中分院中華民國
九十一年一月三十一日第二審判決（九十年度上訴字第一六二四號，起訴案號：台灣
彰化地方法院檢察署八十九年度偵字第七九六七號），提起上訴，本院判決如左：
    主  文
原判決撤銷，發回台灣高等法院台中分院。
    理  由
本件原判決認定上訴人即被告甲○○基於意圖營利之概括犯意，先在彰化縣和美鎮或
彰化市之電動玩具店以新台幣（下同）三千元至五千元不等之價格向綽號「阿明」之
不詳姓名男子購買第一級毒品海洛因後，於其彰化縣和美鎮○○路○段五十七號住處
改裝為小包之海洛因，除供自己施用外，連續於、民國八十九年九月十二日二十二
時許，其（０九五五）０五二四一六號電話，接獲林恩諒撥打自彰化縣彰化市○○路
○段附近招牌麵店內之（０四）0000000號電話，林恩諒表示要向被告購買海
洛因壹包三千元。被告於接獲電話後，隨即答應將海洛因送至招牌麵店交付。約二十
分鐘後，被告到達招牌麵店隨即利用其（０九五五）０五二四一六號電話撥打林恩諒
之（０四）0000000號電話，向林恩諒表示人已在招牌麵店門口，請林恩諒將
鐵門打開，林恩諒依被告之指示打開鐵門後交付三千元，被告亦自其口袋內交付海洛
因一包予林恩諒，買賣完畢，被告即騎機車離去。、八十九年十月五日十八時許，
林恩諒騎乘機車前往被告位於彰化縣和美鎮○○路○段五十七號住處，再向被告購買
海洛因一千元。八十九年十月二十日十四時許，經警持搜索票前往被告上開住處，扣
得被告所有海洛因一包（驗餘淨重一點四三公克），及供販賣毒品海洛因用之分裝毒
品用之夾鏈袋二大包、電子磅秤一台等情。因而撤銷第一審科刑判決，改判論處被告
甲○○連續販賣第一級毒品罪刑，固非無見。
惟查：(一)、證據雖已調查而其內容尚未明瞭者，即與未經調查無異，如遽行判決，仍
屬應於審判期日調查之證據而未予調查之違法。原判決既認定證人林恩諒於八十九年
九月十二日二十二時許，係以其工作之招牌麵店內（０四）0000000號電話聯
絡被告之（０九五五）０五二四一六號（行動）電話，表示購買毒品海洛因一包，三
千元，被告於接獲電話後，即持海洛因送至招牌麵店門口，再以其之（０九五五）０
五二四一六號電話，向林恩諒表示，人已到門口，請開鐵門，林恩諒依被告之指示，
完成買賣之事實。則攸關二人使用之上述通訊電話即有查明之必要。被告於偵查中否
認使用（０九五五）０五二四一六號電話與證人林恩諒所指之（０四）000000
0號電話聯絡，並辯稱伊不知該行動電話是何人所有（見偵查卷第二五頁）。偵查中
，台灣彰化地方法院檢察署分函遠傳電信股份有限公司（下稱遠傳公司）提供（０九
五五）０五二四一六號行動電話之申設（請）人資料及八十九年九月份之通聯紀錄；
與中華電信股份有限公司台灣中區電信分公司彰化營運處（下稱中華電信彰化營運處
）提供（０四）0000000號電話八十九年九月十二日之通聯紀錄參辦。據中華
電信彰化營運處八十九年十二月六日彰彰客字第八九０一八００二九八號函覆載稱：
「……囑查（０四）0000000號電話於八十九年九月十二日之通聯紀錄，因查
無通話紀錄，致無法提供資料……。」有該函在卷足按。而遠傳公司迄未就（０九五
五）０五二四一六號行動電話之申設人資料函覆，且卷附之上開行動電話八十九年九
月十二日之通聯紀錄，似無該行動電話與（０四）0000000號電話之通話紀錄
（見偵查卷第三一、三二、三四｜三八、四三頁）。原審並未續予查明（０九五五）
０五二四一六號行動電話之申設人資料，亦未說明上述之中華電信彰化營運處覆函及
遠傳公司提供之通聯紀錄，何以不足採為有利被告之證據，顯有證據調查未盡及不載
理由之違法。(二)、查獲之毒品，不問屬於犯人與否，均沒收銷燬之，毒品危害防制條
例第十八條第一項定有明文。八十九年十月二十日十四時許，經警察人員於被告彰化
縣和美鎮○○里○○路○段五十七號住處實施搜索時，共扣得毒品海洛因三包，有搜
索扣押證明筆錄在卷足憑。其中一包（淨重一‧四三公克）係自被告身上搜獲；另二
包（淨重合計０‧三四公克）係自許昭友身上搜獲。據證人許昭友於警訊時證述其被
查獲之毒品二包，係被告所有，發現警方來人時，幫被告收起來（見警卷第十二頁背
面及第二十四頁）。於原審調查時亦證述當時要丟（指被告）來不及，所以幫甲○○
收的。被告亦供承當時因為來不及收，他（指許昭友）幫我收毒品（見原審卷第九三
、九四頁）。則警察人員實施搜索時所扣得之毒品海洛因三包，似屬被告所有，原判
決僅諭知沒收自被告身上搜獲之一包，而置其餘之二包於不論，且未於理由內有所說
明，自有不適用法則及不載理由之違法。檢察官及被告上訴意旨分別執以指摘原判決
不當，均為有理由，應認原判決有撤銷發回更審之原因。又原判決不另為諭知無罪部
分，本乎審判不可分原則，應併予撤銷發回，附此敘明。
據上論結，應依刑事訴訟法第三百九十七條、第四百零一條，判決如主文。
中　　　華　　　民　　　國　　九十三　　年　　 十一 　　月　　二十四　　日
                              最高法院刑事第二庭
                                  審判長法官  陳　錫　奎
                                        法官  洪　清　江
                                        法官  李　伯　道
                                        法官  陳　世　淙
                                        法官  洪　佳　濱
      右正本證明與原本無異
                                              書  記  官
中　　　華　　　民　　　國　　九十三　　年　　 十二 　　月　　　二　　　日
                                                                        Ｋ
